【裁判字號】    97,交聲,1394
【裁判日期】    971230
【裁判案由】    聲明異議
【裁判全文】
臺灣高雄地方法院交通事件裁定        97年度交聲字第1394號
原處分機關  高雄市政府交通局
異  議  人  乙○○
上列受處分人因聲明異議案件，對於高雄市政府交通局民國97年
5 月29日所為之處分（原處分：高市交裁字第裁32-B00000000號
），聲明異議，本院裁定如下：
    主  文
原處分撤銷。
乙○○不罰。
    理  由
一、異議意旨如附件所示。
二、原處分意旨略以：受處分人即異議人乙○○所有之車號ZCB-
    077 號輕型機車，於民國97年4 月1 日12時10分許，在高雄
    市○○路、神農路路口，經警舉發「在設有禁止停車標誌之
    處所停車」之違規，依道路交通管理處罰條例第56條第1 項
    第4 款規定，處罰鍰新台幣（以下同）600 元。
三、按法院受理交通事件，準用刑事訴訟法之規定，道路交通管
    理處罰條例第89條前段定有明文。而按犯罪事實應依證據認
    定，無證據不得認定其犯罪事實；又不能證明被告犯罪者，
    應諭知無罪之判決，刑事訴訟法第154條第2項、第301條第1
    項分別有明定。又認定不利於被告之事實，須依積極證據，
    苟積極證據不足為不利於被告事實之認定時，即應為有利於
    被告之認定，更不必有何有利之證據；認定犯罪事實所憑之
    證據，雖不以直接證據為限，間接證據亦包括在內，然而無
    論直接或間接證據，其為訴訟上之證明，須於通常一般之人
    均不致有所懷疑，而得確信為真實之程度者，始得據為有罪
    之認定，若其關於被告是否犯罪之證明未能達此程度，而有
    合理性懷疑之存在，致使無從形成有罪之確信，根據「罪證
    有疑，利於被告」之證據法則，即不得遽為不利於被告之認
    定（30年上字第816號、76年台上字第4986號判例參照）。
    基此，法院於受理違反道路交通管理處罰條例案件時，亦應
    有其適用，易言之，法院於踐行完調查證據之程序後，為事
    實之認定時，如就原處分機關所認定之行為人違規事實仍有
    合理之懷疑，而無法達到確信行為人確有該當於道路交通管
    理處罰條例各該處罰條文之構成事件事實時，即應依刑事訴
    訟上之待證事實「倘有懷疑，則從被告之利益作解釋」之證
    據法則，作對受處分人有利之認定。且執行交通勤務警察依
    法律規定掣單舉發違反道路交通管理處罰條例所列之違規事
    實，並由公路主管機關裁決處罰，係行政機關執行公權力措
    施而對外直接發生法律效果之單方行政行為，本質上為行政
    處分，亦即公務員基於職務上權力，依法就特定之具體事件
    所為具公法上效果之單方行政行為，該行政處分其實質內容
    是否正確、違法，於受處分人有爭執時，基於今日政治、經
    濟、文化及社會結構變遷，以及行政訴訟上當事人之法的對
    等性觀念，公路主管機關對於人民有所處罰，此課以人民負
    擔之事實，必須由處罰或舉發機關證明人民違法事實（行政
    訴訟法第136條準用民事訴訟法第277條規定參照，行政法院
    39年判字第2號並著有判例可資參照），從而，法院就道路
    交通案件聲明異議之處理，認定受處分人道路交通違規之事
    實，準用刑事訴訟法證據章規定之結果，仍應依積極證據認
    定之，不宜僅憑警察機關員警逕行開立之舉發違反道路交通
    管理事件通知單及主管機關違反道路交通管理事件裁決書，
    即推定受處分人有道路交通違規之事實。而警察機關員警就
    交通違規之舉發（填載道路交通管理事件通知書），除在維
    護交通秩序公共利益外，尚涉及員警之個人績效，其與受舉
    發人係處於利害關係人對立之地位，交通違規舉發警員之舉
    發，既係以使受舉發人受交通違規裁罰為目的，且係利害關
    係人，是其所為之舉發是否與事實相符，仍應調查其他證據
    以資審認。
四、原處分意旨認異議人有上開違規情節，係以高雄市政府警察
    局舉發違反道路交通管理事件通知單1 張、舉發相片影本1
    張為據。然查：
  (一)按「汽車駕駛人之行為有下列情形之一，當場不能或不宜攔
    截製單舉發者，得逕行舉發：七、經以科學儀器取得證據資
    料證明其行為違規。前項第七款之科學儀器應採固定式，並
    定期於網站公布其設置地點。但汽車駕駛人之行為屬下列情
    形之一者，不在此限：四、違規停車而駕駛人不在場。」、
    「第七條之二之逕行舉發案件有下列情形之一者，得連續舉
    發：二、逕行舉發汽車有第五十六條第一項或第五十七條規
    定之情形，而駕駛人、汽車所有人、汽車買賣業、汽車修理
    業不在場或未能將汽車移置每逾二小時。」道路交通管理處
    罰條例第7 條之2 第1 項第7 款、第2 項；同條例第85條之
    1 第2 項第2款，分別定有明文。
  (二)異議人於前開舉發違規日之同日即97年4 月1 日之9 時49分
    ，曾於同一地點，因有在設有禁止停車標誌之處所停車之違
    規行為，經高雄市政府警察局舉發之情，除具異議人具狀陳
    明在卷外，並有高雄市政府警察局交通大隊97年5 月19日高
    市警交三字第0970012717號函文檢附之高雄市裁決中心高雄
    交通違規案件影像查詢明細表、舉發相片影本各1 件可佐，
    可以認定。
  (三)證人即本件舉發員警甲○○到院，雖陳稱：97年4 月1 日12
    時10分，異議人所有前開輕型機車，確有於前開處所違規停
    車等語。但觀諸卷附高雄市政府警察局97年4 月1 日高市警
    交字第B00000000 號舉發違反道路交通管理事件通知單，其
    違規時間欄位，確有將違規時間自97年4 月1 日10時25分塗
    改為97年4 月1 日12時10分之情形，證人甲○○亦自陳：伊
    於97年4 月1 日10時至12時間，在捷運站附近執行交通整理
    勤務，於當日10時25分許照完相之後，就回派出所開立告發
    單，後來上級告知要逕行舉發之前要先開立逕行舉發通知單
    ，才又再於12時許折返原地重新照相1 次，卷附蒐證相片是
    在12時10分所照，前開舉發違規通知單是就當日舉發10時25
    分該張直接塗改時間而來，會直接塗改，不重新開單，是因
    為伊服務之派出所平日很少開逕行舉發單等語在卷。是證人
    甲○○舉發異議人本件違規行為，於程序上顯然存有重大瑕
    疵，所為舉發與事實是否相符，當需調查其他證據以資審認
    。
  (四)經本院詳細審視卷附舉發相片影本，非但無法看出拍攝時間
    ，亦無法看出異議人所有車號ZCB-077 號輕型機車停放所在
    處所，是否設置、繪製有任何禁止停車之標誌、標線，致無
    法識別異議人是否有在設有禁止停車標誌之處所停車之違規
    行為，而高雄市政府警察局鼓山分局經本院依職權發函調取
    本件舉發相片正本，具函覆稱：因值勤人員重複使用相機拍
    照，原數位相機檔案已銷燬，無法再次提供佐證相片之情，
    亦有該分局97年7 月22日高市警鼓分六字第0970016000號函
    文在卷可參。故本件舉發相片拍攝時間距離當日9 時49分所
    為之前一次舉發，是否間隔逾2 小時，異議人前開機車停放
    處所，是否設置、繪製有禁止停車之標誌或標線，均有可疑
    。
五、綜上，本件舉發既有上述疑義，而舉發機關又未能舉證證明
    其舉發之正確性，其舉發受處分人之違規事實尚乏充足證據
    。依首揭判例意旨，原處分機關所為之證明，於通常一般人
    仍有合理之懷疑存在，尚未達於可確信其真實之程度，在該
    合理懷疑尚未剔除前，自不能為有違規事實存在之認定，是
    原處分機關遽對受處分人為前開裁決，即難認為允當，異議
    人主張本件舉發距離當日前次舉發未逾2 小時，不符合法定
    可以連續舉發之條件，為有理由。原處分機關未察逕對異議
    人加以裁罰，即難認允恰，自應由本院撤銷原處分，並逕諭
    知異議人不罰。
據上論結，應依道路交通案件處理辦法第20條，裁定如主文。
中    華    民    國    97    年    12    月    30    日
                    交通法庭  法  官  陳思睿
以上正本證明與原本無異。
如不服本裁定，應於收受送達後5 日內向本院提出抗告狀（應附
繕本）。
中    華    民    國    97    年    12    月    31    日
                              書記官  何慧娟


司法院資訊處製作；財團法人民間司法改革基金會備份。
